臺灣高等法院臺中分院刑事判決　　　　　　　　　九十一年度上訴字第一二四號
　　上　訴　人
　　即　被　告　甲○○
右上訴人因毒品危害防制條例案件，不服臺灣台中地方法院九十一年度訴字第一四六
九號中華民國九十一年六月二十八日第一審判決（起訴案號：臺灣台中地方法院檢察
署九十一年度毒偵字第一四五六號），提起上訴，本院判決如左：
    主 　 文
原判決撤銷。
甲○○連續施用第一級毒品，累犯，處有期徒刑壹年貳月；海洛因壹包（驗餘淨重零
點參參公克、包裝重零點參柒公克）沒收銷燬之。
    事　  實
一、甲○○於民國八十八年間曾犯竊盜罪、毒品危害防制條例之罪，分別經原審法院
    判處有期徒刑十月、四月確定，嗣定其應執行刑為有期徒刑一年一月確定，甫於
    八十九年十一月三十日執行完畢。而其前因施用毒品案件，先後二次經法院裁定
    送觀察、勒戒後，均認無繼續施用毒品之傾向，由臺灣臺中地方法院檢察署檢察
    官於八十八年二月十九日、六月九日，分別以八十八年度偵字第三七七八號、一
    一九四二號為不起訴處分確定。詎甲○○仍不知悔改，復基於概括犯意，自九十
    一年五月初某日起至同年月十四日十九時至二十時間止，在臺中市○○路○段路
    旁某加油站廁所內及台中市市區之向日葵泡沫紅茶店廁所內等處，以將第一級毒
    品海洛因滲入香煙內點火吸食或將海洛因放入注射針筒內加入礦泉水溶解後注射
    人體之方式，約一至二日施用一次，而連續施用海洛因多次。嗣於九十一年五月
    十五日十五時四十分許，警方查獲通緝犯潘美玲，潘美玲並帶同警方人員前往臺
    中縣太平市長億（起訴書及原審判決書均誤載為長安）十一街五十一巷五號六樓
    之二住處取出其持有之海洛因等物，適甲○○在場，警員乙○○乃順口詢問甲○
    ○身上有無毒品，甲○○在有偵查犯罪權限之機關或人員知悉其犯罪前，隨即將
    身上之海洛因一包（驗餘淨重零點參參公克、包裝重零點參柒公克）取出並向乙
    ○○自首稱其身上持有海洛因一包及有施用海洛因之行為並接受裁判，該包海洛
    因隨後為乙○○扣押。甲○○因三犯施用毒品犯行，現經依原審法院九十一年度
    毒聲字第一三八八號裁定送臺灣臺中戒治所施以強制戒治中。
二、案經臺中縣警察局霧峰分局報請台灣台中地方法院檢察署檢察官偵查起訴。
    理 　 由
一、訊據上訴人即被告甲○○對於右揭連續施用第一級毒品海洛因之事實坦承不諱，
    並有海洛因一包扣案可資佐證；而被告於警詢時經警方採尿送驗結果尿液呈嗎啡
    陽性反應，有台中縣衛生局檢驗尿水報告書在卷可稽；另上開扣押物一包經送請
    法務部調查局鑑定結果為第一級毒品海洛成分，驗餘淨重零點參參公克、包裝重
    零點參柒公克，亦有該局鑑定通知書一件在卷可佐，被告自白核與事實相符，堪
    予採信。次查被告前因施用毒品案件，先後二次經法院裁定送觀察、勒戒後，均
    認無繼續施用毒品之傾向，由臺灣臺中地方法院檢察署檢察官於八十八年二月十
    九日、六月九日，分別以八十八年度偵字第三七七八號、一一九四二號為不起訴
    處分確定之事實，亦有台灣台中地方法院檢察署刑案資料查註紀錄表與不起訴處
    分書附卷可參；而被告甲○○因三犯施用毒品犯行，現經依原審法院九十一年度
    毒聲字第一三八八號裁定送臺灣臺中戒治所施以強制戒治等情，復有原審法院九
    十一年度毒聲字第一三八八號裁定在卷可稽，足認被告前經二次不起訴處分後，
    三犯本件施用毒品之罪。本件事證已臻明確，被告施用第一級毒品犯行洵堪認定
    ，自應依法論科。
二、查海洛因係毒品危害防制條例第二條第二項第一款所定之第一級毒品，不得非法
    持有及施用。被告經依毒品危害防制條例第二十條第二項之規定，由臺灣臺中地
    方法院檢察署為二次不起訴處分後後，三犯毒品危害防制條例第十條第一項之施
    用第一級毒品罪，核被告所為，係犯毒品危害防制條例第十條第一項之施用第一
    級毒品罪。被告為施用海洛因而持有毒品海洛因之低度行為，為施用之高度行為
    所吸收，不另論罪。又被告多次施用毒品海洛因之犯行，其時間緊接，手段同一
    ，所觸犯犯罪構成要件相同之罪名，顯係基於概括犯意而反覆為之，為連續犯，
    應依刑法第五十六條之規定以一罪論，並加重其刑。被告於八十八年間曾犯竊盜
    罪、毒品危害防制條例之罪，分別經原審法院判處有期徒刑十月、四月確定，嗣
    定其應執行刑為有期徒刑一年一月確定，甫於八十九年十一月三十日執行完畢之
    事實，此有台灣台中地方法院檢察署刑案資料查註紀錄表、臺灣高等法院被告全
    國前案紀錄表各一份在卷可稽，被告前受有期徒刑之執行完畢後，五年之內再犯
    有期徒刑以上之罪，為累犯，應依刑法第四十七條之規定，遞加重其刑。另查：
    警方人員於九十一年五月十五日十五時四十分許，查獲通緝犯潘美玲後，由潘美
    玲帶同警方人員前往臺中縣太平市○○○○街五十一巷五號六樓之二住處取出其
    持有之海洛因等物，適甲○○在場，警員乙○○乃順口詢問甲○○身上有無毒品
    ，被告即從褲袋取出一包海洛因交給警方，在甲○○尚未取出海洛因之前，警方
    並不知道甲○○在吸毒，也不知道其身上有海洛因等情，業據證人即警員乙○○
    於本院調查時到庭證述明確。是被告係在有偵查犯罪權限之機關或人員知悉其犯
    罪前，向警員乙○○自首稱其身上持有海洛因一包及有施用海洛因之行為，被告
    復已接受裁判，核與自首要件相符，應依法減輕其刑。上開有加重、減輕之事由
    ，應先加重後減輕之。原判決認被告犯罪事證明確，予以論罪科刑，固非無見，
    惟原判決就被告施用毒品之方式、施用毒品之頻率均疏未認定，已有未洽；另就
    被告係在警方知悉其犯罪前，向警方人員自首並接受裁判而合乎自首規定之事實
    ，未予調查認定，而依法減輕其刑，亦有未合。被告上訴意旨稱當天警方是緝獲
    他人，毒品是其自己取出交給警方等語，雖未直接言明其係「自首」，惟其意應
    認隱含自首之旨，其據此指摘原判決量刑過重，為有理由。原判決既有上述可議
    之處，即屬無可維持，自應由本院撤銷改判。爰審酌被告前因施用毒品犯行，經
    觀察、勒戒後，猶故態復萌，再施用毒品不輟，無視於毒品對於自身健康之戕害
    及國家對於杜絕毒品犯罪之禁令，其行可議，然施用毒品之行為亦屬自戕行為，
    且被告犯罪後坦承犯行，尚知悔悟，態度良好等一切情狀，量處如主文第二項所
    示之刑。扣押之海洛因一包（驗餘淨重零點參參公克、包裝重零點參柒公克），
    係屬毒品危害防制條例第二條第二項第一款所稱之第一級毒品，應依毒品危害防
    制條例第十八條第一項前段規定宣告沒收銷燬之。
據上論結，應依刑事訴訟法第三百六十九條第一項前段、第三百六十四條、第二百九
十九條第一項前段，毒品危害防制條例第十條第一項、第二十條第三項前段、第十八
條第一項前段，刑法第十一條前段、第五十六條、第四十七條、第六十二條前段，判
決如主文。
本案經檢察官丙○○到庭執行職務。
中      華      民      國      九十一      年    九      月    十二    日
                                    臺灣高等法院臺中分院刑事第四庭
                                          審判長法  官  洪  耀  宗
                                                法  官  蕭  錦  鍾
                                                法  官  江  德  千
右正本證明與原本無異。
如不服本判決應於收受送達後十日內向本院提出上訴書狀，其未敘述上訴之理由者並
得於提起上訴後十日內向本院補提理由書（均須按他造當事人之人數附繕本）。
                                                書記官  吳  麗  琴
中      華      民      國      九十一   年       九      月     十二   日
【附錄本案論罪法條全文】
毒品危害防制條例第十條第一項：
施用第一級毒品者，處六月以上五年以下有期徒刑。                          Ｉ
